【裁判字號】    97,訴,738
【裁判日期】    971014
【裁判案由】    毒品危害防制條例
【裁判全文】
臺灣士林地方法院刑事判決               97年度訴字第738號
公  訴  人  臺灣士林地方法院檢察署檢察官
被      告  甲○○
指定辯護人  本院公設辯護人丙○○
上列被告因違反毒品危害防制條例案件，經檢察官提起公訴（97
年度偵字第3520號），本院判決如下：
    主  文
甲○○共同販賣第二級毒品，未遂，處有期徒刑肆年陸月。扣案
如附表編號一所示之第二級毒品沒收銷燬；如附表編號二、三所
示之物，均沒收。
    事  實
一、甲○○明知甲基安非他命（Methamphetamine） 屬毒品危害
    防制條例第2 條第2 項第2 款所定之第二級毒品，未經許可
    ，不得製造、運輸、販賣，竟於民國97年2 月27日下午3 時
    許，基於供己施用之意，以電話聯絡之方式，與真實姓名、
    年籍均不詳，綽號「阿宏」之成年男子，約定以新臺幣（下
    同）35萬元代價，購入第二級毒品甲基安非他命（起訴書誤
    植為安非他命）5兩（換算約187.5公克），「阿宏」遂於同
    日晚間9時許，將第二級毒品甲基安非他命5兩，連同供甲○
    ○施用之第一級毒品海洛因1 錢及提供予甲○○使用之門號
    為0000000000號之行動電話1 支，送至甲○○位於臺北縣汐
    止市○○路77巷2 弄25號6 樓之住所，交付甲○○持有後，
    因甲○○購入時花費大批現金，而欲轉賣部分毒品以謀利周
    轉，復因前得知其友人乙○○可以覓得有意購買第二級毒品
    甲基安非他命之人，而萌生以高於前揭販入之價格販賣第二
    級毒品之意圖，並與乙○○基於販賣第二級毒品甲基安非他
    命之犯意聯絡，甲○○於97年2 月29日晚間9 時許至97年3
    月1 日晚上間某時，使用上開「阿宏」所交付之門號000000
    0000號之行動電話聯絡乙○○前來，並先使用其所有之電子
    磅秤秤重，取出其所購入上開第二級毒品甲基安非他命之其
    中約10餘公克，復在其上址住處，將該約10餘公克第二級毒
    品甲基安非他命交給乙○○，由乙○○出面尋找買主，其後
    ，乙○○覓得不詳之人將以不詳價格，交易不詳數量第二級
    毒品甲基安非他命，並約定97年3 月1 日晚間某時交易，惟
    因故並未能交易成功而未遂，於97年3 月2 日12時50分36秒
    ，乙○○即使用其所有之門號0000000000號行動電話發送簡
    訊到甲○○所使用之上開門號0000000000號之行動電通知甲
    ○○上開交易沒有成功一事。嗣於97年3 月4 日晚間11時許
    ，甲○○為警持本院所核發之搜索票在其上址住處查獲，並
    扣得其所有如附表編號一所示之第二級毒品甲基安非他命19
    包（含附表編號二所示之外包裝塑膠袋19個）；其所有，供
    其犯本件販賣第二級毒品未遂罪所用之如附表編號三所示之
    電子磅秤1 台；非其所有，供其與乙○○聯絡以共同販賣第
    二級毒品所用之如附表編號四所示之行動電話1 支，及其所
    有，而與本件犯罪無涉之如附表編號五至十四所示之物，因
    而循線查獲上情（甲○○經移送意圖販賣而持有第一級毒品
    海洛因部分另經檢察官為不起訴處分；至甲○○所涉施用第
    一級毒品海洛因、第二級毒品安非他命部分，經檢察官聲請
    由本院另案裁定執行觀察勒戒）。
二、案經臺北縣政府警察局永和分局報請臺灣士林地方法院檢察
    署檢察偵查起訴。
    理  由
壹、證據能力方面：
    本案所引用之供述及非供述證據，經本院依法踐行調查證據
    程序，檢察官、被告及指定辯護人均不爭執各該證據之證據
    能力，且亦查無依法應排除其證據能力之情形，是後述所引
    用證據之證據能力均無疑義，先予敘明。
貳、實體方面：
一、訊據被告甲○○固坦認於上揭時、地，其以35萬元代價，自
    「阿宏」處購入上開第二級毒品甲基安非他命5 兩之事實，
    惟矢口否認有何販賣第二級毒品未遂犯行，辯稱：伊購入上
    開大量之第二級毒品甲基安非他命係想要藉施用第二級毒品
    甲基安非他命來戒掉第一級毒品海洛因，而案發當時第二級
    毒品甲基安非他命很缺貨，伊怕買不到，而且，一次買大量
    ，價格較便宜，所以，伊才一次買多一點，至於伊會與乙○
    ○簡訊往來，是因為乙○○之前向伊拿了16萬元，說要幫伊
    買海洛因，但後來於97年3 月2 日人就不見了，伊才會一直
    傳簡訊給乙○○，要乙○○拿毒品或錢來還伊云云。經查：
（一）上揭事實業據證人乙○○於檢察官訊問、本院審理時均就
      案發前被告曾在被告上址住處交付1 包約10餘公克的第二
      級毒品給伊，委託伊交付予某些人，但事後未成功交付，
      而伊自行使用該包第二級毒品之4 分之1 等情結證明確在
      卷，且經檢察官當庭勘驗扣案之被告所使用之0000000000
      門號行動電話內之簡訊，勘驗結果：『 (1)97年3 月2 日
      12時50分36秒，發訊人0000000000（即乙○○所使用之行
      動電話）發送之簡訊：「昨晚那個沒成，但我有動到一些
      換現金，晚一點回基隆在拿給你」。 (2)97年3 月2 日13
      時10 分38 秒，發送至0000000000門號收訊之簡訊：「你
      等於身上都沒東西錢還那麼多沒回你自己看著辦」。
       (3)97年3 月2 日13時14分33秒，發送至0000000000門號
      之簡訊：「阿達我跟你說過不是錢就是原封不動還我你動
      了就是不鳥我那我就對你不客氣了」。 (4)97年3 月2 日
      13時19分37 秒 ，發訊人00000000 00 發送之簡訊：「我
      有出個4/1 還有1 個我分成小的，其餘兩個沒動」。
       (5)97年3 月2 日13時22分33秒，發送至0000 000000 門
      號收訊之簡訊：「你不用在說你錢我算清楚一起都算你現
      在馬上給我回來算清楚」。』等情，有檢察官勘驗筆錄、
      前揭簡訊照片附卷可稽，被告、證人乙○○亦均不否認前
      揭簡訊內容為其等2 人間互相所發送一節，而由前揭簡訊
      先後發送內容可知，證人乙○○先主動向被告通知97年3
      月1 日晚間之交易沒有成功，而被告則先後向乙○○表示
      沒東西（指毒品）、錢還那麼多沒送回，甚向乙○○稱還
      錢、原封不動（指毒品）還伊，動了就對乙○○不客氣，
      進而要求乙○○即刻前來會算金錢，足認被告確有交付第
      二級毒品委託乙○○出面交易一情，否則當無必要在乙○
      ○表示交易未成功後，即一再在簡訊中對乙○○提及還毒
      品、送回金錢之事，此外，復有被告所有，如附表編號一
      所示之第二級毒品甲基安非他命19包（含附表編號二所示
      之外包裝塑膠袋19個）；被告所有，供其犯本件販賣第二
      級毒品未遂罪所用之如附表編號三所示之電子磅秤1 台；
      非被告所有，供其與乙○○聯絡以共同販賣第二級毒品所
      用之如附表編號四所示之行動電話1 支扣案為證，而扣案
      之如附表編號一所示之18包淡黃色晶體、1 包淡黃色粉末
      ，經送內政部警政署刑事警察局鑑定結果，均檢出第二級
      毒品甲基安非他命成分，有該局97年5 月27日刑鑑字第
      0970065940號鑑定書1 紙在卷足考。
（二）被告雖以前揭情詞置辯，而被告既自承前揭簡訊內容均為
      其與乙○○互相所發送，則被告倘上開所辯為真，其何以
      在乙○○於97年3 月2 日12時50分36秒，發送簡訊：「昨
      晚那個沒成，但我有動到一些換現金，晚一點回基隆在拿
      給你」後，方與乙○○開始談及其上開所稱交付16萬元予
      乙○○以代買海洛因一事，惟其卻於本院審理中陳稱：伊
      不清楚乙○○於97年3 月2 日12時50分36秒所發送上開簡
      訊內容之意義，且前揭簡訊內容中，乙○○亦向被告表示
      ：伊有出個4/1 還有1 個伊分成小的，其餘兩個沒動等語
      ，此內容實與被告所辯代購海洛因情節無關，益徵被告上
      開所辯要與事實不符。況被告於本院審理中辯稱：伊於上
      揭時、地，自「阿宏」處購入大量第二級毒品係為戒掉第
      一級毒品海洛因云云，然其為何於相同時間又再如其所辯
      拿16萬元委託乙○○代為購買大量第一級毒品，亦無非疑
      ，且被告於檢察官訊問時係供稱：伊錢給他（指乙○○）
      ，東西他沒給伊，東西是指安非他命；伊沒跟乙○○買成
      安非他命等語，顯與其上開所辯互有歧異，從而，足見被
      告上開所辯應屬事後卸責之詞，委無足取。
（三）證人乙○○固於本院審理中結證稱：被告於97年3 月2 日
      凌晨3 時許，在被告上址住處，交付1 包第二級毒品約10
      餘公克予伊，委託伊順道去桃園時，前往北二高大溪交流
      道口交付予被告友人綽號「阿吉」之成年男子，被告並沒
      有要伊收錢，伊當天有與「阿吉」一直保持通話聯絡，但
      後來伊在大溪等1 、2 個小時，沒有等到「阿吉」，而未
      把毒品交給「阿吉」云云，惟依前揭簡訊內容可知，證人
      乙○○與被告間有涉及毒品交易情事，則證人乙○○所為
      之證詞自與其本身具有利害關係，衡常已難期其之證詞與
      客觀事實一致，況依卷附之證人乙○○所使用上開門號
      00000000 00 行動電話之通聯紀錄所示，證人乙○○所證
      被告交付第二級毒品委託伊前往桃園大溪交流道交付「阿
      吉」之時間即97年3 月2 日凌晨3 時許前後，證人乙○○
      之行動電話通聯紀錄基地台位置並非在被告上址附近，且
      證人乙○○於97年3 月2 日凌晨3 時39分許起至同日上午
      9 時14分許止之行動電話通聯紀錄基地台，均顯示在桃園
      縣大溪鎮○○里○○○街15號4 樓，而佐以其前於檢察官
      訊問時係稱當日其前往大溪鎮為其位於大溪鎮的舅舅家等
      語，可知亦非如其所證其於取得第二級毒品後，曾在大溪
      交流道等候1 、2 個小時，另證人乙○○既證稱其於97年
      3 月2 日凌晨有使用行動電話一直與「阿吉」保持聯絡，
      惟其於本院審理中竟無法就通聯紀錄中指出其與「阿吉」
      之通話紀錄，而證人乙○○於97年3 月2 日所通話之電話
      號碼，其中亦無曾經出現在被告所使用之門號0000000000
      行動電話通聯紀錄中，即被告並未與證人乙○○當日通話
      之對象有過通話聯絡，據上，足認證人乙○○上開所證情
      節尚與事實未合，不得採取。
（四）查第二級毒品甲基安非他命物稀價昂，取得不易，此據被
      告供承在卷，且為政府嚴予查緝取締之違禁物，而非法販
      賣第二級毒品之刑責甚重，衡情非法販賣第二級毒品者苟
      無利潤可圖，應無甘冒被查緝法辦重刑之危險而無端平價
      供應他人之理。基上說明，堪認被告販入第二級毒品甲基
      安非他命之價格必較販出之價格低廉，或以同一價格而減
      少第二級毒品甲基安非他命之份量，而有從中賺取差額利
      潤圖利之意圖及事實，此應屬合於論理法則且不違背社會
      通常經驗之理性判斷。被告與乙○○具有共同營利之意圖
      ，而著手以第二級毒品甲基安非他命販賣予不詳之人，並
      從中賺取利潤等情，應堪認定。
（五）又觀諸前揭簡訊內容，其中乙○○發送予被告雖有「我有
      出個4/1 」等語，被告並回應「你不用在說你錢我算清楚
      一起都算你現在馬上給我回來算清楚」等語，然依「罪疑
      唯輕，利歸被告」原則，既依卷證無法查知乙○○所稱「
      出個4/1 」之交易對象，而公訴意旨就此部分之行為亦未
      論及，本院採擇認定被告、乙○○共同販賣第二級毒品之
      犯行僅有上揭1 次共同販賣第二級毒品未遂之犯行。至公
      訴意旨雖認被告係基於意圖販賣毒品之犯意，於前揭時、
      地，自「阿宏」處販入第二級毒品甲基安非他命5 兩（換
      算約187.5 公克），而涉犯毒品危害防制條例第4 條第2
      項販賣第二級毒品既遂罪，惟參以被告於案發時有施用第
      二級毒品，此經公訴人於起訴書中載明，及遍查全卷證據
      資料，尚無得以認定被告於販入時即具有販賣毒品意圖之
      積極證據等情，是認公訴意旨上開所指似乏所據，而應為
      上開有利被告之認定，附此敘明。
（六）再者，證人乙○○曾於97年2 月25日14時27分45秒傳送簡
      訊「明哥好女生在室沒有交男友很缺你的幫忙一玩1800」
      予被告，此據被告、證人乙○○均陳明在卷，而其等就此
      通簡訊內容係指證人乙○○向被告表示，可介紹被告向不
      詳之人以1 錢1 萬8 千元之價格，購買沒有加料品質很好
      的第一級毒品海洛因之意，亦均不爭執，據之，可認被告
      由此簡訊訊息知悉證人乙○○有為介紹毒品交易之行為，
      因而，被告遂萌生以高於前揭販入之價格販賣第二級毒品
      之意圖，並尋求與乙○○合作，而與乙○○達成販賣第二
      級毒品甲基安非他命之犯意聯絡，復依前所述，本件係由
      被告提供第二級毒品甲基安非他命，而由乙○○負責出面
      尋覓買主，並交付第二級毒品，則足認被告與乙○○間就
      上開犯行，確有犯意聯絡及行為分擔。
（七）綜上，本件事證明確，被告上揭犯行足可認定，應依法論
      科。
二、核被告甲○○所為，係犯毒品危害防制條例第4 條第6 項、
    第2 項販賣第二級毒品未遂罪。被告販賣第二級毒品甲基安
    非他命前持有甲基安非他命之低度行為，為販賣之高度行為
    所吸收，不另論罪。又被告與乙○○間就上開販賣第二級毒
    品未遂犯行，有犯意聯絡及行為分擔，為共同正犯。被告將
    第二級毒品甲基安非他命交付予乙○○指示乙○○尋找買主
    ，渠等已著手販賣行為之實施，惟並未完成販賣行為，其犯
    罪尚屬未遂，應依刑法第25條第2 項規定減輕其刑。爰審酌
    被告正值青壯，不思正途，竟為圖私利而與乙○○共同著手
    販賣第二級毒品，所為非是，及其犯罪之動機、目的、手段
    、所生損害，兼衡其之智識程度、素行、被告犯罪後一再飾
    詞狡辯，毫無悔意等一切情狀，量處如主文所示之刑，以資
    懲儆。
三、末查，扣案如附表編號一所示之甲基安非他命，係毒品危害
    防制條例所規定之第二級毒品，應依毒品危害防制條例第18
    條第1 項前段沒收銷燬之。扣案如附表編號二所示之外包裝
    塑膠袋，均係被告所有，具有防止毒品潮濕、裸露且便於攜
    帶以利持有、販賣之用，且可與其內毒品分別秤重，顯見並
    非不可析離，附表編號二所示之甲基安非他命外包裝塑膠袋
    ，均應依毒品危害防制條例第19條第1 項規定諭知沒收；如
    附表編號三所示之電子磅秤1 台，係被告所有，且為供其犯
    本件販賣第二級毒品未遂罪所用之物，已如前述，亦應依毒
    品危害防制條例第19條第1 項規定諭知沒收。至扣案如附表
    編號四所示之行動電話1 支，雖係供被告與乙○○聯絡以共
    同販賣第二級毒品所用之物，亦論述如前，惟該行動電話並
    非被告、共犯乙○○所有之物，業經被告陳明在卷，且查無
    積極證據足以證明該行動電話為被告、共犯乙○○所有，而
    該行動電話性質上亦非屬違禁物，是尚乏沒收之依據，爰不
    宣告沒收。另扣案如附表編號五至十四所示之物，與本件犯
    罪無涉，自無從為沒收之諭知，附此敘明。
四、至共犯乙○○所涉本件販賣第二級毒品未遂犯行部分，未據
    檢察官提起公訴，自非屬本院所得以審理之範圍，應由檢察
    官另行依法偵辦，附此敘明。
據上論斷，應依刑事訴訟法第299 條第1 項前段，毒品危害防制
條例第4 條第6 項、第2 項、第18條第1 項前段、第19條第1 項
，刑法第11條、第28條、第25條第2 項，判決如主文。
本案經檢察官余秉甄到庭執行職務。
中    華    民    國    97    年    10    月    14    日
                  刑事第七庭審判長法  官  劉秉鑫
                                  法  官  黎惠萍
                                  法  官  王美玲
以上正本證明與原本無異。
如不服本判決，應於收受送達後10日內向本院提出上訴書狀，其
未敘述上訴理由者，應於上訴期間屆滿後20日內向本院補提理由
書狀（均須按他造當事人之人數附繕本）。
                                  書記官  林靜枝
中    華    民    國    97    年    10    月    14    日
附錄本案論罪科刑法條全文：
毒品危害防制條例第4 條：
  製造、運輸、販賣第一級毒品者，處死刑或無期徒刑；處無期
  徒刑者，得併科新臺幣1 千萬元以下罰金。
  製造、運輸、販賣第二級毒品者，處無期徒刑或7 年以上有期
  徒刑，得併科新臺幣7 百萬元以下罰金。
  製造、運輸、販賣第三級毒品者，處5 年以上有期徒刑，得併
  科新臺幣5 百萬元以下罰金。
  製造、運輸、販賣第四級毒品者，處3 年以上10年以下有期徒
  刑，得併科新臺幣3 百萬元以下罰金。
  製造、運輸、販賣專供製造或施用毒品之器具者，處1 年以上
  7 年以下有期徒刑，得併科新臺幣1 百萬元以下罰金。
  前五項之未遂犯罰之。
附表：
┌──┬───────────┬────────────┐
│編號│扣案物品名稱          │扣案物品數量            │
├──┼───────────┼────────────┤
│一、│第二級毒品甲基安非他命│19包（驗前總淨重140.78公│
│    │                      │克；驗餘總淨重140.2 公克│
│    │                      │）                      │
├──┼───────────┼────────────┤
│二、│編號一甲基安非他命之外│19個（總重16.47公克）   │
│    │包裝塑膠袋            │                        │
├──┼───────────┼────────────┤
│三、│電子磅秤              │1台                     │
├──┼───────────┼────────────┤
│四、│門號0000000000號行動電│1支                     │
│    │話                    │                        │
├──┼───────────┼────────────┤
│五、│門號0000000000號行動電│1支                     │
│    │話                    │                        │
├──┼───────────┼────────────┤
│六、│封口機                │1台                     │
├──┼───────────┼────────────┤
│七、│分裝袋                │37個                    │
├──┼───────────┼────────────┤
│八、│加熱器                │1台                     │
├──┼───────────┼────────────┤
│九、│製毒資料              │1冊                     │
├──┼───────────┼────────────┤
│十  │瓦斯噴槍              │1個                     │
├──┼───────────┼────────────┤
│十一│各式分裝袋            │128個                   │
├──┼───────────┼────────────┤
│十二│淡黃色塊狀物          │1包                     │
├──┼───────────┼────────────┤
│十三│第一級毒品海洛因      │2包                     │
├──┼───────────┼────────────┤
│十四│安非他命吸食器        │1組                     │
└──┴───────────┴────────────┘


司法院資訊處製作；財團法人民間司法改革基金會備份。
